【裁判字號】    97,訴,159
【裁判日期】    980319
【裁判案由】    殺人未遂等
【裁判全文】
臺灣桃園地方法院刑事判決               97年度訴字第159號
公  訴  人  臺灣桃園地方法院檢察署檢察官
被      告  乙○○
                      2樓
選任辯護人  蔡明熙律師
被      告  丁○○
選任辯護人  韓邦財律師
            王唯鳳律師
上列被告等因殺人未遂等案件，經檢察官提起公訴（95年度偵字
第25333 號），本院判決如下：
    主  文
乙○○共同未經許可，持有可發射子彈具有殺傷力之改造手槍，
處有期徒刑參年陸月，併科罰金新臺幣參萬元，罰金如易服勞役
，以新臺幣壹仟元折算壹日，未扣案之可發射子彈具殺傷力之改
造手槍壹把沒收。被訴殺人未遂部分公訴不受理。
丁○○被訴殺人未遂部分公訴不受理。
    事  實
一、乙○○、甲○○（業經本院通緝在案）均明知可發射子彈具
    有殺傷力之改造手槍及子彈，分別係槍砲彈藥刀械管制條例
    第4 條第1 項第1 款、第2 款所列管之槍砲、彈藥，非經中
    央主管機關許可，不得持有，竟於民國95年8 月27日凌晨1
    時30分許，在桃園縣大園鄉○○路25號新海派KTV 內，因友
    人丁○○與另一包廂之客人戊○○因細故發生衝突，甲○○
    、乙○○為替丁○○討回公道，遂由甲○○指示乙○○至甲○○車上取出可發射子彈具有殺傷力之不明型式改造手槍1
    把（含彈匣1 個及彈匣內具殺傷力之子彈4 顆，未扣案），
    乙○○竟與甲○○基於未經許可持有可發射子彈具殺傷力之
    改造手槍及具有殺傷力之子彈之犯意聯絡，隨即至甲○○車
    上副駕駛座下方取出上開具殺傷力之手槍及子彈，而自斯時
    起，未經主管機關許可與甲○○共同持有上開具殺傷力之改
    造手槍及子彈。嗣乙○○將上開改造手槍、子彈攜回上址新
    海派KTV 內交予甲○○，甲○○旋持上開改造手槍對空鳴射
    1 槍後，接著朝戊○○射擊1 槍，子彈貫穿戊○○左前臂，
    致戊○○受有左側橈骨開放性骨折合併肌肉及帶撕裂傷之
    傷害（傷害部分未據告訴），復又朝丙○○腿部射擊2 槍，
    其中1 顆子彈貫穿丙○○右大腿後，彈頭又射入丙○○左下
    肢，致丙○○受有右大腿及左下肢穿刺傷及左腓骨開放性骨
    折等傷害（傷害部分業據未據告訴）。
二、案經桃園縣政府警察局大園分局移送臺灣桃園地方法院檢察
    署檢察官偵查起訴。
    理  由
壹、證據能力方面：
一、按被告以外之人於審判外之陳述，雖不符前4 條之規定，而
    經當事人於審判程序同意作為證據，法院審酌該言詞陳述或
    書面陳述作成時之情況，認為適當者，亦得為證據；當事人
    、代理人或辯護人於法院調查證據時，知有第159 條第1 項
    不得為證據之情形，而未於言詞辯論終結前聲明異議者，視
    為有前項之同意，刑事訴訟法第159 條之5 定有明文。經查
    ，本案所引用之供述證據，經本院依法踐行調查證據程序，
    檢察官、被告及辯護人均不爭執證據之證據能力，且迄本院
    言詞辯論終結前未就證據之證據能力聲明異議，又查無依法
    應排除其證據能力之情形，是後述所引用供述證據之證據能
    力均無疑義，依法自有證據能力，均得作為本案證據，先予
    敘明。
二、卷附被害人戊○○、丙○○之長庚紀念醫院診斷證明書、被
    害人戊○○之刑事撤回告訴狀及和解協議書、於被害人丙○○身上取出之彈頭照片（95年度偵字第25333 號卷第132 至
    133 頁、第58至59頁，本院96年度審訴字第887 號卷第82至
    84頁），與本案事實具有自然關聯性，復屬書證、物證性質
    ，且查無事證足認有違背法定程式或經偽造、變造所取得之
    情事，況公訴人、被告及辯護人對此部分之證據能力亦不爭
    執，是堪認具有證據能力。
三、卷附之內政部刑事警察局95年12月11日刑鑑字第0950178566
    號槍彈鑑定書1 份（見95年度偵字第25333 號卷第65至67頁
    ），係該局依檢察機關概括授權執行鑑定職務所出具之書面
    鑑定報告，依刑事訴訟法第208 條第1 項規定無須準用鑑定
    人具結之規定，且屬同法第159 條第1 項之法律另有規定之
    傳聞例外，自得作為證據。
四、又卷附之長庚紀念醫院病歷資料（見本院97年度訴字第159
    號卷）乃負責為被害人戊○○、丙○○診斷病情之醫師，依
    其所見所為之證明文書，核其本質，乃為被告以外之人於審
    判外之書面陳述，依刑事訴訟法第159 條第1 項之規定，原
    不具證據能力，惟前述證據性質上為從事業務之人為維護業
    務之信用性及業務之正當運作所為之日常性的機械性連續記
    載，即符合刑事訴訟法第159 條之4 第2 款所示，乃通常業
    務過程不間斷、有規律而準確之記載，並無預見日後可能會
    被提供作為證據之偽造動機之例行性業務文書（該條款立法
    理由參照），自屬刑事訴訟法第15 9條之4 第2 款所謂得成
    為傳聞例外之業務文書，故依此規定，上開書面陳述均取得
    證據能力。
五、扣案之彈頭1 顆，並非供述證據，無傳聞法則之適用，然與
    本案具有關聯性，且上開物證經司法警察合法取得，具有證
    據能力。
貳、有罪方面：
一、訊據被告乙○○固坦承有依同案被告甲○○之指示至車上副
    駕駛座下方拿取1 個黑色包包，並返回新海派KTV 內交予甲○○之事實，惟矢口否認有何未經許可持有槍彈之犯行，辯
    稱：伊不知道甲○○有槍，也不知道黑色包包內有槍云云。
    惟查：
（一）被害人戊○○與同案被告丁○○因細故在新海派KTV 內走
      廊發生爭執，同案被告甲○○旋即指示被告乙○○至車上
      副駕駛座下方拿取1 個黑色包包交予甲○○，甲○○即由
      該黑色包包內取出1 把手槍，先對空鳴射1 槍後，接著朝
      戊○○射擊1 槍，子彈貫穿戊○○左前臂，致戊○○受有
      左側橈骨開放性骨折合併肌肉及帶撕裂傷之傷害，復又
      朝丙○○腿部射擊2 槍，其中1 顆子彈貫穿丙○○右大腿
      後，彈頭又射入丙○○左下肢，致丙○○受有右大腿及左
      下肢穿刺傷及左腓骨開放性骨折等傷害等情，業據被告乙○○供認在卷，核與證人即同案被告丁○○、證人即被害
      人戊○○、丙○○於警詢、檢察官訊問及本院審理時證述
      相符，並經證人范金城、許進益、張祐銘、張嘉豪、許盛
      宜、詹勳森於警詢或兼於檢察官訊問時證述明確，復有被
      害人戊○○、丙○○之長庚紀念醫院診斷證明書、病歷資
      料、於被害人丙○○身上取出之彈頭照片（95年度偵字第
      25333 號卷第132 至133 頁、第58至59頁，本院97年度訴
      字第159 號卷）在卷可稽，堪信為真實。
（二）又將於被害人丙○○左下肢內取出之子彈彈頭1 顆送請內
      政部警政署刑事警察局鑑定，鑑定結果：送鑑彈頭1 顆，
      認係已擊發經撞擊變形之口徑9mm 制式銅包衣彈頭，有該
      局95年12月11日刑鑑字第0950178566號鑑定書在卷可查（
      見95年度偵字第25333 號卷第65至67頁），且觀諸被害人
      戊○○左前臂、丙○○右大腿均有遭子彈貫穿之傷勢，被
      害人丙○○左下肢內並留有彈頭等情，可見案發當時，同
      案被告甲○○持有之手槍，確實有擊發，子彈並貫穿被害
      人戊○○左前臂、丙○○右大腿，足見同案被告甲○○當
      時持有之槍枝確係可發射子彈具有殺傷力之槍枝，且其持
      有之上開子彈亦具有殺傷力無訛。
（三）又證人即被害人戊○○於警詢時證述：「（問：對方一共
      開幾槍？如何開槍？打中你身上何處？你傷勢為何？）我
      只記得對方有開2 槍。對方從樓梯下樓後往空中開1 槍，
      接著面對我朝我開1 槍打中我。打中我左手臂貫穿。」等
      語（見95年度偵字第25333 號卷第15至16頁）；證人即被
      害人丙○○於警詢時證述：「（問：對方一共開幾槍？）
      對方從我背後用左手壓我左肩，右手持槍朝我左右腳各開
      一槍。」等語（見95年度偵字第25333 號卷第17至19頁）
      ；證人范金城於警詢時證述：伊跟丙○○走到新海派門口
      時，有1 名男子將手槍交給1 名叫「老甘」的男子，伊聽
      到一聲槍聲，然後過約5 至10秒左右，伊看到「老甘」對
      丙○○右大腿開2 槍等語（見95年度偵字第25333 號卷第
      24頁）；證人張祐銘於警詢時證述：看到對方先持槍對大
      廳天花板開1 槍後，走到門口前對著丙○○右大腿及左小
      腿各開1 槍，再走到外面時，伊又聽到2 聲槍響，才知道
      戊○○手臂中槍等語（見95年度偵字第25333 號卷第28至
      29頁），復參諸被害人戊○○、丙○○之急診病歷資料所
      載，被害人戊○○、丙○○均受有槍傷，且丙○○係先遭
      子彈貫穿右大腿後，彈頭又射入丙○○左下肢，足見被告
      丙○○所受之上開傷害係遭同一顆子彈所致，是共同被告
      甲○○案發當時係先對空鳴射1 槍，復又朝被害人戊○○
      射擊1 槍，再朝被害人丙○○射擊2 槍，然其中1 顆子彈
      貫穿丙○○右大腿後，彈頭又射入丙○○左下肢等情，足
      堪認定。
（四）被告乙○○雖以前詞置辯，然被告乙○○於警詢時業已供
      述：該手槍為甲○○所有，於案發前2 天晚上伊與甲○○
      外出吃飯時，甲○○有告訴伊1 把槍放在副駕駛座之座椅
      下，所以案發時伊知道槍在車內何處位置等語（見95年度
      偵字第25333 號卷第8 至11頁），於檢察官訊問時亦供述
      ：因為前一天看到甲○○將槍放在副駕駛座椅底下，當時
      伊坐副駕駛座，所以知道甲○○之槍枝放在何處等語（見
      95年度偵字第25333 號卷第61至62頁），足見案發當時，
      同案被告甲○○指示被告乙○○至車上副駕駛座底下拿取
      黑色包包時，被告乙○○即已知悉該黑色包包內藏放有槍
      彈，是被告乙○○上開辯解，顯係事後卸責之詞，委無足
      取。
（五）綜上所述，本件事證明確，被告乙○○上揭未經許可持有
      手槍及子彈之犯行，堪以認定，應予依法論科。
二、核被告乙○○未經許可，持有上開具殺傷力改造手槍及子彈
    之行為，係犯槍砲彈藥刀械管制條例第8 條第4 項之未經許
    可，持有可發射子彈具有殺傷力之改造手槍罪及同條例第12
    條第4 項之未經許可，持有子彈罪。被告乙○○與甲○○間
    ，就上開犯行，具有犯意聯絡及行為分擔，應論以共同正犯
    。被告乙○○以一持有行為同時觸犯前開未經許可，持有可
    發射子彈具有殺傷力之改造手槍罪及未經許可，持有子彈罪
    等2 罪名，為想像競合犯，依刑法第55條之規定，應從一重
    之未經許可，持有可發射子彈具有殺傷力之改造手槍罪論處
    。爰審酌槍枝、子彈屬高度危險之物品，非經主管機關許可
    不得擅自持有，以維社會大眾安全，而被告乙○○明知同案
    被告甲○○持有具殺傷力之改造手槍、子彈，竟仍受同案被
    告甲○○之指示取出上開手槍、子彈交予同案被告甲○○，
    供同案被告甲○○朝戊○○、丙○○射擊成傷，對社會之秩
    序及安寧，勢將會造成極大之不安與影響，所為非是，惟念
    及被告乙○○僅係受同案被告甲○○之指示而短暫持有上開
    槍彈，且事後並與被害人戊○○、丙○○達成和解，賠償被
    害人所受損害，有刑事撤回告訴狀、和解協議書及本院筆錄
    在卷可稽（見本院96年度審訴字第887 號卷第82至84頁、第
    91頁）及其犯罪動機、目的、犯後態度等一切情狀，量處如
    主文所示之刑，罰金部分併依刑法第42條第3 項前段之規定
    ，諭知易服勞役之折算標準，以示懲儆。
三、至前述不明型式可發射子彈具殺傷力之改造手槍1 把，係被
    告乙○○與同案被告甲○○所持有之違禁物，已如前述，雖
    未扣案，惟尚乏積極證據足以證明業已滅失不存在，故仍應
    依刑法第38條第1 項第1 款之規定宣告沒收；又未扣案之子
    彈4 顆業經擊發，已不具有子彈之完整結構，失去其效能，
    堪認已不具殺傷力，失其子彈違禁物之性質，爰不予沒收之
    ，至扣案之彈頭1 顆，亦已不具殺傷力，且非屬違禁物，亦
    不予宣告沒收，附此敘明。
參、公訴不受理方面：
（一）公訴意旨略以：被告丁○○、甲○○、乙○○與友人許進
      益及詹勳森於95年8 月27日凌晨1 時30分許，共同至桃園
      縣大園鄉○○路25號新海派KTV 某包廂內飲酒唱歌。戊○○、丙○○、范金城、張祐銘等人則在另一包廂唱歌。其
      間被告丁○○在走廊與戊○○及其友人發生摩擦，戊○○
      回到包廂內後，被告丁○○尾隨進入並動手毆打戊○○，
      雙方接著互毆，為雙方之友人拉開。丁○○心有未甘，與
      被告甲○○、乙○○意圖報復，遂基於殺人未必故意之犯
      意聯絡，被告乙○○依被告甲○○指示至被告甲○○車上
      取出可乙支可發射子彈具有殺傷力之手槍（內有具殺傷力
      之子彈3 顆以上，槍枝未扣案），回到KTV 交給被告甲○○，被告丁○○與被告甲○○隨即進行報復，被告丁○○
      見到戊○○方面之人即加以追打，被告甲○○持上開手槍
      先對空鳴槍，接著朝戊○○等人恣意射擊，擊中戊○○左
      前臂，致其受有左側橈骨開放性骨折合併肌肉及帶撕裂
      傷，復擊中丙○○之右大腿及左下肢，致其受有右大腿及
      左下肢穿刺傷及左腓骨開放性骨折之傷害。因認被告丁○○、乙○○涉犯刑法第271 條第2 項、第1 項之殺人未遂
      罪嫌云云。
（二）按犯罪事實應依證據認定之，刑事訴訟法第154 條第2 項
      定有明文。刑事訴訟法上所謂認定犯罪事實之證據，係指
      足以認定被告確有犯罪行為之積極證據而言，如未能發現
      相當證據或證據不足以證明，自不能以推測或擬制之方法
      ，以為裁判基礎，最高法院29年上字第3105號及40年臺上
      字第86號分別著有判例；又認定不利於被告之事實，須依
      積極證據，苟積極證據不足為不利被告之認定時，即應為
      有利於被告之認定，更不必有何有利之證據，有最高法院
      30年上字第816 號判例可資參照。且刑事訴訟上證明之資
      料，無論其為直接或間接證據，均須達於通常一般之人均
      不致有所懷疑，而得確信其為真實之程度，始得據為有罪
      之認定，若其關於被告是否犯罪之證明未能達此程度，而
      有合理懷疑之存在，致使無從形成有罪之確信，根據「罪
      證有疑，利於被告」之證據法則即不得遽為不利被告之認
      定，亦有最高法院76年度台上字第4986號判例可稽。
（三）公訴人認被告丁○○、乙○○涉犯殺人未遂罪嫌，無非係
      以：(1)證人即被害人戊○○、丙○○於警詢、檢察官訊問
      時之證述；(2)證人許進益、范金城、張祐銘、張嘉豪、許
      聖宜、詹勳森於警詢或兼於檢察官訊問時之證述；(3)戊○○、丙○○之診斷證明書；(4)扣案彈頭1 顆、照片及內政
      部警政署刑事警察局鑑定書，為其論斷依據。惟訊據被告
      丁○○、乙○○固坦承案發當時共同被告甲○○持上開手
      槍射擊被害人戊○○、丙○○，並造成被害人戊○○、丙○○受有上開傷害之事實，惟均堅詞否認有何殺人未遂之
      犯行。
（四）經查：
    (1)被害人戊○○與被告丁○○因細故在新海派KTV 內走廊發
      生爭執，同案被告甲○○旋即指示被告乙○○至車上副駕
      駛座下方拿取1 個黑色包包交予甲○○，甲○○即由該黑
      色包包內取出1 把手槍，先對空鳴射1 槍後，接著朝戊○○射擊1 槍，子彈貫穿戊○○左前臂，致戊○○受有左側
      橈骨開放性骨折合併肌肉及帶撕裂傷之傷害，復朝被害
      人丙○○腿部射擊2 槍，其中1 顆子彈貫穿丙○○右大腿
      後，彈頭又射入丙○○左下肢，致丙○○受有右大腿及左
      下肢穿刺傷及左腓骨開放性骨折等傷害等情，業經本院認
      定如前，則被告乙○○既已知悉同案被告甲○○係為替被
      告丁○○教訓被害人戊○○、丙○○等人而要其至車上拿
      取手槍，足見被告乙○○應可預見同案被告甲○○有持槍
      朝被害人戊○○、丙○○射擊之意，猶至車上拿取該把手
      槍交予同案被告甲○○，足認被告乙○○與同案被告甲○○就此開槍傷人之犯行，具有犯意之聯絡及行為之分擔。
      又參諸被告丁○○於本院審理時供、證述：伊於包廂走廊
      與戊○○曾發生爭執，而遭戊○○及其友人毆打，後來與
      友人下樓離開時，有看到被告乙○○拿1 個包包給甲○○
      ，甲○○拿到包包後有先跟對方叫囂，之後伊就聽到槍聲
      ，甲○○開槍時，伊正與對方的人拉扯，也有聽到甲○○
      說「誰要討回來」的話等語（見本院97年12月11日審判筆
      錄第3 至13頁、98年3 月5 日審判筆錄第11頁），核與證
      人范金城於檢察官訊問時證述：甲○○開槍時，丁○○就
      在樓梯口打人，後來又跑過來追打伊等，伊也有被打到等
      語（見95年度偵字第25333 號卷第114 至115 頁），及證
      人許進益證述：伊下樓聽到槍聲時，看到丁○○跟對方打
      架等語（見95年度偵字第25333 號卷第124 頁），足見被
      告丁○○應可知悉同案被告甲○○係因其遭對方毆打始開
      槍傷人，而被告丁○○猶留在現場毆打被害人戊○○、丙○○等人，足認被告丁○○與同案被告甲○○、乙○○等
      人就開槍傷人之犯行，亦具有犯意之聯絡及行為之分擔，
      先予敘明。
    (2)按被害人之為證人，與通常一般第三人之為證人不侔。被
      害人就被害經過所為之陳述，其目的在於使被告受刑事訴
      追處罰，與被告處於絕對相反之立場，其陳述或不免渲染
      、誇大。是被害人縱立於證人地位具結而為指證、陳述，
      其供述證據之證明力仍較與被告無利害關係之一般證人之
      陳述為薄弱。從而，被害人就被害經過之陳述，除須無瑕
      疵可指，且須就其他方面調查又與事實相符，亦即仍應調
      查其他補強證據以擔保其指證、陳述確有相當之真實性，
      而為通常一般人均不致有所懷疑者，始得採為論罪科刑之
      依據，非謂被害人已踐行人證之調查程序，即得恝置其他
      補強證據不論，逕以其指證、陳述作為有罪判決之唯一證
      據（參照最高法院95年度台上字第6017號判決意旨）。查
      證人即被害人戊○○於警詢時證述：「（問：對方一共開
      幾槍？如何開槍？打中你身上何處？你傷勢為何？）我只
      記得對方有開2 槍。對方從樓梯下樓後往空中開1 槍，接
      著面對我朝我開1 槍打中我。打中我左手臂貫穿。」等語
      （見95年度偵字第25333 號卷第15至16頁），復於檢察官
      訊問時證述：「（問：甲○○開槍時距離你們多遠？）差
      不多5 公尺左右，他看人就開，並未特別瞄準」等語（見
      95年度偵字第25333 號卷第97至98頁），然於本院審理時
      則結證稱：伊當時是背對開槍的人，也沒有看到開槍的人
      從樓梯走下來，遭槍擊當時也沒有與開槍的人面對面，所
      以沒有辦法判斷開槍的人是邊走邊開槍或是原地開槍，伊
      警詢時還在酒醉，所以警詢時證述對方面對面對伊開槍並
      不實在，伊中槍時，開槍的人距離伊約20幾步遠，伊當時
      突然中彈，也沒有看到開槍的人開槍時的動作，所以伊不
      知道開槍的人沒有特別瞄準等語（見本院97年9 月18日審
      判筆錄第3 至12頁）。而證人即被害人丙○○於警詢時證
      述：「（問：對方一共開幾槍？）對方從我背後用左手壓
      我左肩，右手持槍朝我左右腳各開一槍。」等語（見95年
      度偵字第25333 號卷第17至19頁），於檢察官訊問時改證
      述：「（問：甲○○開槍的時候離你多遠？）約3 、4 公
      尺。」、「（問：你有沒有看到甲○○如何開槍？）甲○○在我後面，我聽到槍聲才往後看，有聽到四、五聲槍響
      ，我只注意到我受傷了，張祐銘跟我說開槍的就是站在我
      後面的甲○○。」等語（見95年度偵字第25333 號卷第11
      0 至111 頁），其於本院審理時則結證稱：伊沒有印象遭
      人開槍前，有人用手臂碰觸伊的肩膀，是伊朋友事後告訴
      伊開槍之人在伊後面拍伊肩膀，並從後方對伊開槍，伊沒
      有看到拍伊肩膀的人距離伊多遠的距離，但是伊覺得最多
      應該就是一個手臂可以伸到的距離，伊是在中槍回頭去看
      ，就看到有人拿槍等語（見本院97年6 月12日審判筆錄第
      3 至11頁）。依上開證述內容，證人戊○○、丙○○關於
      有無目擊同案被告甲○○開槍之經過、同案被告甲○○射
      擊時所處位置等重要事項，其等各別前後證述尚非一致，
      依上揭判決意旨說明，證人即被害人戊○○、丙○○上開
      指述既有瑕疵，尤需補強證據以擔保陳述之憑信性，至通
      常一般人均不致有所懷疑者，始得採為論罪科刑之依據，
      不得僅憑已踐行人證之調查程序，即逕以其等指證、陳述
      作為有罪判決之唯一證據。
    (3)又按殺人罪與傷害罪之區別，應以有無殺意為斷，其受傷
      之多寡，及是否為致命部位，有時雖可藉為認定有無殺意
      之心證，究不能據為絕對標準（最高法院18年上字第1309
      號判例、19年上字第718 號判例可資參照），且判斷行為
      人於行為當時，主觀上是否有殺人之故意，除應斟酌被告
      使用之兇器種類、攻擊部位、行為時態度外，尚應觀察行
      為人與被害人關係、衝突起因、行為當時所受刺激、下手
      力量之輕重、被害人受傷情形及行為事後態度等各項因素
      ，綜合研判。經查，依前揭被害人戊○○、丙○○之診斷
      證明書及病歷所載，被害人戊○○左前臂遭子彈射擊貫穿
      ，致受有左側橈骨開放性骨折合併肌肉及帶撕裂傷之傷
      害，而被害人丙○○之右大腿亦遭子彈射擊貫穿，左下肢
      遭子彈射入留有彈頭，致受有右大腿及左下肢穿刺傷及左
      腓骨開放性骨折等傷害，然其等2 人受傷之部位為左前臂
      、右大腿、左下肢等四肢，要非屬人體要害部位，且參諸
      被告乙○○及證人張祐銘於警詢或兼於檢察官訊問時均供
      、證述：甲○○先朝天花板開了1 槍等語（見95年度偵字
      第25333 號卷第8 至11頁、第28至29頁、第61至62頁、第
      80至82頁），及證人即被害人戊○○於本院審理時亦證述
      ：伊遭槍擊時是站著的，手臂下垂時遭子彈側面貫穿，伊
      中彈後，開槍的人並沒有繼續追著伊射擊等語（見本院97
      年9 月18日審判筆錄第9 至10頁）、證人即被害人丙○○
      於本院審理時證述：有人開槍當時，並沒有聽到「要給你
      死」的話等語（見本院97年6 月12日審判筆錄第10頁）、
      證人范金城於檢察官訊問時證述：甲○○開槍打丙○○時
      ，距離大概1 步的距離等語（見95年度偵字第25333 號卷
      第114 至115 頁），足見同案被告甲○○係先對空鳴槍後
      ，再朝被害人戊○○之下半身射擊而擊中戊○○當時垂放
      於下半身位置之左前臂，後又至被害人丙○○後方約1 步
      之距離朝丙○○之下肢射擊，倘同案被告甲○○當時即有
      殺人之故意，自得直接朝被害人之重要致命部位射擊，然
      其卻先對空鳴槍，復又僅朝被害人戊○○、丙○○之下半
      身位置射擊，顯見同案被告甲○○並無殺人之故意。再參
      諸同案被告甲○○與被害人戊○○、丙○○素不相識，僅
      係因友人丁○○與被害人戊○○發生爭執而為替友人出氣
      ，其與被害人間亦無何深仇大恨，凡此均足徵同案被告甲○○意在教訓被害人，其係基於傷害之犯意而對被害人戊○○、丙○○為傷害行為，並無殺人之犯意甚明。
    (4)另證人許進益、范金城、張祐銘、張嘉豪、許聖宜、詹勳
      森等人於警詢或兼於檢察官訊問時之證述及扣案彈頭1 顆
      、照片及內政部警政署刑事警察局鑑定書，均無法使本院
      形成同案被告甲○○開槍射擊之時，即具有殺人故意之確
      信，自難遽以作為被告丁○○、乙○○所涉殺人未遂罪嫌
      不利之認定。
    (5)綜上所述，本件公訴人所憑事證僅能認定被告丁○○、乙○○與同案被告甲○○間具有傷害之犯意聯絡及行為分擔
      ，尚無從證明被告丁○○、乙○○具有殺人之故意，此外
      ，復查無其他積極事證足以證明被告丁○○、乙○○等人
      確有本件殺人未遂之犯行。
（五）末按殺人未遂與傷害，其基本社會事實相同，法院於不擴
      張及減縮單一法益及同一被害客體之原訴之原則下，得變
      更檢察官所引應適用之法條。次按告訴乃論之罪，未經告
      訴者，應諭知不受理之判決，刑事訴訟法第238 條第1 項
      、第303 條第3 款分別定有明文。而本件被告丁○○、乙○○就同案被告甲○○開槍射擊被害人戊○○、丙○○，
      造成被害人戊○○、丙○○受有上開傷害之行為，應僅係
      共同犯刑法第277 條第1 項之普通傷害罪，而依同法第28
      7 條前段規定，該罪須告訴乃論。惟查被害人戊○○、丙○○於警詢、檢察官訊問時均未就本件被告所涉傷害部分
      提出告訴，被害人戊○○甚至於本院審理時證述：如認本
      件被告等人係涉犯傷害罪，伊不要提起告訴等語（見本院
      97年9 月18日審判筆錄第12頁），是依照上開規定，就被
      告丁○○、乙○○被訴殺人未遂部分，應諭知公訴不受理
      之判決。
據上論斷，應依刑事訴訟法第299 條第1 項前段、第303 條第3
款，槍砲彈藥刀械管制條例第8 條第4 項、第12條第4 項，刑法
第11條前段、第28條、第55條、第42條第3 項前段、第38條第1
項第1 款，判決如主文。
本案經檢察官顏世翠到庭執行職務。
中    華    民    國    98    年    3     月    19    日
                刑事第十二庭審判長法  官  魏  于  傑
                                  法  官  李  文  娟
                                  法  官  羅  國  鴻
以上正本證明與原本無異。
如不服本判決，應於判決送達後10日內向本院提出上訴狀（應附
繕本），其未敘述上訴理由者，應於上訴期間屆滿後20日內補提
理由書狀於本院，上訴於臺灣高等法院。
                                  書記官  戴  育  萍
中    華    民    國    98    年    3     月    30    日
【論罪科刑法條】
槍砲彈藥刀械管制條例第8條
未經許可，製造、販賣或運輸鋼筆槍、瓦斯槍、麻醉槍、獵槍、
空氣槍或第4 條第1 項第1 款所定其他可發射金屬或子彈具有殺
傷力之各式槍砲者，處無期徒刑或5 年以上有期徒刑，併科新臺
幣1 千萬元以下罰金。
未經許可，轉讓、出租或出借前項所列槍枝者，處5 年以上有期
徒刑，併科新臺幣1 千萬元以下罰金。
意圖供自己或他人犯罪之用，而犯前二項之罪者，處無期徒刑或
7 年以上有期徒刑，併科新臺幣 1 千萬元以下罰金。
未經許可，持有、寄藏或意圖販賣而陳列第1 項所列槍枝者，處
3 年以上10年以下有期徒刑，併科新臺幣700 萬元以下罰金。第
1 項至第3 項之未遂犯罰之。
槍砲彈藥刀械管制條例第12條
未經許可，製造、販賣或運輸子彈者，處1 年以上7 年以下有期
徒刑，併科新台幣500 萬元以下罰金。
未經許可，轉讓、出租或出借子彈者，處6 月以上5 年以下有期
徒刑，併科新台幣300 萬元以下罰金。
意圖供自己或他人犯罪之用，而犯前二項之罪者，處3 年以上10
年以下有期徒刑，併科新台幣700 萬元以下罰金。
未經許可，持有、寄藏或意圖販賣而陳列子彈者，處5 年以下有
期徒刑，併科新台幣300 萬元以下罰金。
第1 項至第3 項之未遂犯罰之。


司法院資訊處製作；財團法人民間司法改革基金會備份。
